臺灣高等法院交通事件裁定　　　　　　　96年度交抗字第92號
抗　告　人
即受處分人
即 異 議人　甲○○
原處分機關　交通部公路總局臺北區監理所
上列抗告人因違反道路交通管理處罰條例案件，不服臺灣臺北地
方法院，中華民國95年12月29日所為裁定（95年度交聲字第1132
號；原處分文號：交通部公路總局臺北區監理所中華民國九十五
年十一月三日北監自裁字第裁四０－Ｚ00000000號處分
書；原舉發案號：內政部警政署國道公路警察局公警局交字第Ｚ
00000000號），提起抗告，本院裁定如下：
    主  文
抗告駁回。
    理  由
一、按「汽車行駛時，駕駛人應注意車前狀況及兩車併行之間隔
    ，並隨時採取必要之安全措施」，道路交通安全規則第九十
    四條第三項定有明文。次按「汽車駕駛人駕駛汽車肇事，無
    人受傷或死亡而未依規定處置者，處新臺幣一千元以上三千
    元以下罰鍰；逃逸者，並吊扣其駕駛執照一個月至三個月」
    ；又汽車駕駛人「違規肇事受吊扣駕駛執照處分者」，應接
    受道路交通安全講習，九十四年十二月二十八日修正公布，
    並於九十五年七月一日起施行之道路交通管理處罰條例第六
    十二條第一項、第二十四條第一項第一款亦分別規定甚明。
    再汽車駕駛人駕駛汽車肇事，無人受傷或死亡而未依規定處
    置逃逸者，如於期限內繳納或到案聽候裁決者，依違反道路
    交通管理事件統一裁罰基準及處理細則第二條第二項所定之
    違反道路交通管理事件統一裁罰基準表之規定，應裁罰三千
    元，並吊扣駕駛執照一個月。
二、本件異議意旨略以：異議人即受處分人甲○○於民國九十五
    年九月二十三日下午五時三十分許，在國道三號高速公路南
    下三十七公里處與謝淑貞所發生之事故，其業已前往位在桃
    園縣龍潭鄉之內政部警政署國道公路警察局第六警察隊釐清
    與說明，並就雙方損害另行民事和解，何來違反道路交通管
    理處罰條例第六十二條第一項規定之有。詎竟遭舉發有違反
    道路交通管理處罰條例第六十二條第一項規定之行為，異議
    人甚感不服。為此，聲請異議等語。
三、原裁定意旨略以：
  (一)、訊據異議人即受處分人甲○○固坦承有於九十五年九月二
      十三日下午五時三十分許，駕駛車牌號碼一九五一－ＤＡ
      號自用小客車，行經國道三號高速公路南下三十七公里處
      時，與謝淑貞所駕駛車牌號碼四六八二－ＨＧ號之自用小
      客車發生碰撞後逕行駛離現場之事實，然矢口否認有上開
      違規行為，辯稱：不知兩車發生碰撞之原因為何，豈能僅
      憑證人謝淑貞之指述即認其有肇事逃逸之違規行為云云。
      然查：
  １、異議人於上開時間駕駛上開自用小客車行經國道三號高速
      公路上開路段時，係沿內一車道行駛，而謝淑貞則係沿內
      二車道行駛，嗣因謝淑貞因突感車身一陣搖晃，始知遭異
      議人駕車撞及擦刮渠所駕車輛之左側車身，兩車碰撞時異
      議人係駕駛上開自用小客車緊鄰謝淑貞所駕車輛併行行駛
      等情，業據證人謝淑貞於本院訊問時證稱：「當天我駕駛
      四六八二ＨＧ自小客車在第二車道穩穩向前直行，突然發
      現車子一陣搖晃，我往左邊一看旁邊有一輛車跟得非常近
      我嚇了一跳，當時那台車是行駛在內側車道上跟我的車幾
      乎是平行行駛的，然後我就從我的後視鏡看我的車子有無
      損壞‧‧‧」、「（兩車發生碰撞時妳有要變換車道嗎？
      ）沒有。」、「（妳車子是哪邊遭到碰撞？）從左後門開
      始一直到左側葉子板、左側後保險桿的地方都有擦刮的痕
      跡。」等語在卷，且經異議人於本院訊問時坦認：「（本
      件交通事故發生時，你是行駛何車道？）最內側車道，謝
      淑貞行駛內二車道。」、「好像是碰到她的車輛左後輪後
      方靠近保險桿處的左側車身。」、「我車輛右側的前門也
      有受損啊，也有擦刮痕。」等語不諱，是自本件交通事故
      發生後，證人謝淑貞所駕車輛之擦刮痕跡係集中在『左後
      車身』，而異議人所駕車輛之擦刮痕跡則係在『右前車身
      』處之兩車車損狀況觀之，本件交通事故發生時之行車狀
      態及責任歸屬，如非係異議人駕車沿內一車道行駛在後，
      而證人謝淑貞駕車沿內二車道行駛在前，嗣因異議人駕車
      自後駛近證人謝淑貞所駕車輛旁與之併行行駛時，疏未注
      意兩車併行行駛之間隔，致其所駕車輛右前車身處撞及擦
      刮證人謝淑貞所駕車輛左後車身肇事，而係證人謝淑貞駕
      車自後駛近異議人所駕車輛時，疏未注意併行間隔所致，
      衡常證人謝淑貞所駕車輛左前車頭或車身要無未有損傷，
      而係左後車身受損，且直至車輛遭碰撞晃動後，始驚覺異
      議人駕駛上開自用小客車緊鄰在渠左側之內一車道上併行
      行駛之可能。據此，足徵異議人辯稱不知兩車發生碰撞之
      原因，對肇事經過亦已不復記憶云云，均係事後卸責之詞
      ，不足採信。是以，堪認本件交通事故之發生，確係因異
      議人駕車沿內一車道行駛自後駛近而與行駛在內二車道上
      由證人謝淑貞所駕駛之自用小客車併行行駛時，違反道路
      交通安全規則第九十四條第三項規定，疏未注意兩車併行
      之間隔，並隨時採取必要之安全措施而肇事無誤。
  ２、異議人在上開時、地肇事後，對於證人謝淑貞開啟車窗比
      出請其靠路肩停車處理之舉，置之不理，僅開啟車窗對證
      人謝淑貞陳稱：「又沒有怎樣」，即逕行駕車加速駛離現
      場，證人謝淑貞駕車在後追趕仍無法將其攔停，嗣經證人
      謝淑貞記下異議人所駕駛之上開自用小客車車牌後，始循
      線查知上情，且證人謝淑貞並未因本件交通事故受傷等情
      ，亦據證人謝淑貞於本院訊問時證述在卷，並經證人林宜
      煌亦即舉發異議人本件違反道路交通管理事件之內政部警
      政署國道公路警察局第六警察隊樹林分隊隊員於本院訊問
      時證稱：「（舉發經過？）當天我是執行巡邏的勤務，我
      們勤務指揮中心通報在南下五十一公里處有一位小姐報案
      說被肇事逃逸，我就前往查看，依據當時現場謝小姐跟我
      講之後就帶回分隊製作筆錄，當時現場只有謝淑貞在場，
      異議人車輛沒有在場，製作筆錄後，我們依據謝小姐提供
      的車號查車籍號碼才查到異議人，跟謝小姐提供的車號及
      車輛特徵相符，我們就將案件移送刑事組，再經由刑事組
      通知異議人到案說明後把案件移給交通組研判肇事責任的
      歸屬，我後來就是依照交通組研判結果所發給我們的函文
      掣單舉發。」等語綦詳，且據異議人於本院訊問時坦認其
      在本件交通事故發生後確未停車或報警處理，即逕行駕車
      駛離現場等語無訛。職是，異議人在明知本件交通事故係
      因其疏未保持兩車併行之間隔所致，證人謝淑貞並示意其
      停車處理之情形下，在肇事後，仍未緩慢將車駛向路肩暫
      停察看證人謝淑貞有無因此受傷，抑或謝淑貞所駕車輛之
      受損狀況，旋即駕車駛離現場，其主觀上顯有肇事逃逸，
      藉以規避相關責任之故意甚明。至其嗣經警循線查獲通知
      到案說明後，於九十五年十月九日前往內政部警政署國道
      公路警察局第六警察隊說明緣由，並表示願與證人謝淑貞
      商談民事損害賠償和解事宜之行為，亦不能解免其於上開
      時、地駕車肇事逃逸違規行為之責。從而，被告具狀提出
      本件異議時，辯稱：其事後業已前往桃園縣龍潭鄉之內政
      部警政署國道公路警察局第六警察隊釐清與說明，並商談
      民事和解事宜，何來違反道路交通管理處罰條例第六十二
      條第一項規定之有云云，亦係強辯之詞，不可採信。
  (二)、綜上所述，異議人確有於在上開時、地駕駛上開自用小客
      車沿國道三號高速公路上開路段之內一車道行駛，自後駛
      近而與內二車道上由證人謝淑貞所駕駛之自用小客車併行
      行駛時，違反道路交通安全規則第九十四條第三項規定，
      疏未注意兩車併行之間隔，並隨時採取必要之安全措施，
      不慎擦刮致人謝淑貞所駕駛之上開自用小客車左後車身肇
      事後，無人受傷或死亡而仍未依規定處置逕行駕車逃逸之
      違規事實，洵堪認定。又異議人本件舉發違反道路交通管
      理事件通知單上所載之應到案日期亦即九十五年十一月四
      日前到案聽候原處分機關裁決，有原處分機關交通部公路
      總局臺北區監理所本件違反道路交通管理事件不符裁決聲
      明異議案件移送書及內政部警政署國道公路警察局公警局
      交字第Ｚ00000000號舉發通知單各一份在卷可憑
      。是原處分機關依道路交通管理處罰條例第六十二條第一
      項、道路交通管理事件統一裁罰基準及處理細則第四十三
      條、第四十四條第一項及違反道路交通管理事件統一裁罰
      基準表之規定，裁處異議人罰鍰三千元，並吊扣駕駛執照
      一個月，且依同條例第二十四條第一項第一款規定，施以
      道路交通安全講習，於法並無不合，異議人之異議為無理
      由，應予駁回。
  (三)、至異議人於上開時、地駕車行經國道三號高速公路上開路
      段，自後駛近而與證人謝淑貞所駕駛之自用小客車併行行
      駛時，疏未注意兩車併行之間隔，並隨時採取必要之安全
      措施，不慎擦撞證人謝淑貞所駕駛之自用小客車，致生本
      件交通事故，違反道路交通安全規則第九十四條第三項規
      定之行為，自應由原處分機關另行依法舉發裁處，附此敘
      明。
四、原裁定經核並無不合。
五、抗告意旨略以：抗告人即異議人於事發之時，即叫鄰座搖下
    車窗就碰撞事件探究為何，觀察吾車並無異狀，也就不深究
    事發原因為何，何來逃逸可言。抗告人於國道警察隊調查時
    亦準時到達，說明緣委，國道警察只單純就謝淑真指控即開
    罰單，並未深究緣由。況謝淑真是否要超車，原裁定並未深
    究。舉發單位由刑事組把案件移交交通組研判就直接發文舉
    發，人民毫無申辯機會，令人難服，爰依法提起抗告云云。
    經查：
  (一)、道路交通管理處罰條例第六十二條第一項規定：「汽車駕
      駛人駕駛汽車肇事，無人受傷或死亡而未依規定處置者，
      處新臺幣一千元以上三千元以下罰鍰；逃逸者，並吊扣其
      駕駛執照一個月至三個月」，係以「駕駛汽車肇事」「無
      人受傷或死亡而未依規定處置」為要件。查：抗告人即異
      議人於原審訊問時坦承：「（本件交通事故發生時，你是
      行駛何車道？）最內側車道，謝淑貞行駛內二車道。」、
      「好像是『碰到』她的車輛左後輪後方靠近保險桿處的左
      側車身。」、「我車輛右側的前門也有受損啊，也有擦刮
      痕。」等語，足見抗告人駕駛汽車碰到「被害人的車輛左
      後輪後方靠近保險桿處的左側車身」，抗告人確實有「駕
      駛汽車肇事」至明，抗告人亦坦承未下車，證明抗告人確
      實「未依規定處置」，是以抗告人確實違反道路交通管理
      處罰條例第六十二條第一項之規定，並無疑義，抗告人抗
      告意旨謂：觀察吾車並無異狀，也就不深究事發原因為何
      云云，只關心其所駕駛之汽車狀況如何，而不關心被撞者
      之情況如何，抗告人確實「未依規定處置」至明，其抗辯
      並無違規云云，自難採信。
  (二)、抗告人自承「於國道警察隊調查時亦準時到達，說明緣委
      」，則國道警察隊並非依謝淑真之「片面」陳述而填單告
      發至明，是以抗告人稱「國道警察只單純就謝淑真指控即
      開罰單，並未深究緣由」云云，顯非事實。。
  (三)、至於「謝淑真是否要超車」與抗告人之「未依規定處置」
      無關，抗告人指摘「原判決並未深究謝淑真是否要超車」
      云云，自屬無據。
  (四)、舉發單位依卷附相關資料舉發，並無不合，抗告人片面指
      摘其舉發不合法云云，自不足採。綜合上述，本件抗告人
      之抗告為無理由，應予駁回。
六、據上論結，應依道路交通案件處理辦法第26條，刑事訴訟
    法第412條，裁定如主文。
中　　華　　民　　國　　96　　年　　2 　　月　　5 　　日
                  交通法庭審判長法　官  蔡  長  溪
　　　　　　　　　　　　　　　　法  官  陳  春  秋
　　　　　　　　　　　　　　　　法  官  林  俊  益
以上正本證明與原本無異。
不得再抗告。
                                書記官  廖  月  女
中　　華　　民　　國　　96　　年　　2 　　月　　6 　　日
